【裁判字號】    97,裁,1917
【裁判日期】    970320
【裁判案由】    所有權登記
【裁判全文】
最  高  行  政  法  院  裁  定
                                     97年度裁字第01917號
上  訴  人  甲○○
被 上訴 人  臺北市古亭地政事務所
代  表  人  乙○○
上列當事人間所有權登記事件，上訴人對於中華民國96年11月22
日臺北高等行政法院96年度訴字第520號判決，提起上訴，本院
裁定如下：
    主  文
上訴駁回。
上訴審訴訟費用由上訴人負擔。
    理  由
一、按對於高等行政法院判決之上訴，非以其違背法令為理由，
    不得為之，行政訴訟法第242條定有明文。依同法第243條第
    1項規定，判決不適用法規或適用不當者，為違背法令；而
    判決有同條第2項所列各款情形之一者，為當然違背法令。
    是當事人對於高等行政法院判決上訴，如依行政訴訟法第
    243條第1項規定，以高等行政法院判決有不適用法規或適用
    不當為理由時，其上訴狀或理由書應有具體之指摘，並揭示
    該法規之條項或其內容；若係成文法以外之法則，應揭示該
    法則之旨趣；倘為司法院解釋或本院之判例，則應揭示該判
    解之字號或其內容。如以行政訴訟法第243條第2項所列各款
    情形為理由時，其上訴狀或理由書，應揭示合於該條項各款
    之事實。上訴狀或理由書如未依此項方法表明，或其所表明
    者與上開法條規定不合時，即難認為已對高等行政法院判決
    之違背法令有具體之指摘，其上訴自難認為合法。
二、本件上訴人對於高等行政法院判決上訴，係主張：（一）原
    審審判長姜素娥前曾參與本件之前審即原審94年度訴字第
    2784號、95年度訴字第3268號事件之裁判，於本件應自行迴
    避，而未自行迴避，其參與作成之原判決為違背法令。（二
    ）被上訴人未要求訴外人鄭學鍊申請測量，竟依據他人申請
    作成之建物測量成果圖受理訴外人鄭學鍊申請之建物所有權
    第一次登記，有違土地登記規則第78條、第79條第1項第1款
    之規定。另鄭學鍊所提出之68使字第1239號使用執照記載起
    造人高秋潮與鄭敏光2人，共合建房屋100戶，惟未載明各人
    投資比例，被上訴人就該使用執照為形式審查，不足以認定
    鄭學鍊之被繼承人鄭敏光之權利範圍及位置。又被上訴人未
    依法通知補正「全體起造人分割協議書」，即以推測方法認
    定鄭學鍊之權利及位置，違反土地登記規則第79條第1項之
    規定。（三）鄭學鍊明知其完成系爭建物所有權第一次登記
    ，係屬違法，竟又將系爭建物所有權移轉予其配偶馬掬，上
    訴人申請被上訴人依司法院釋字第379號解釋塗銷該移轉登
    記，原審未予審理，為違背法令。（三）上訴人以被上訴人
    所為系爭建物所有權第一次登記係屬違法，乃申請為塗銷登
    記，被上訴人竟以不符登記事由，違法發出補正通知命上訴
    人補正。本件補正通知既屬不合法，上訴人自無須補正，被
    上訴人以上訴人未補正為由駁回上訴人之申請，顯違背法令
    等語，為其理由。
三、本院查：觀之本件上訴理由狀所載內容，係就原審取捨證據
    之職權行使，認定上訴人係以「法院裁定塗銷」為登記原因
    ，檢具原審94年度訴字第2784號裁定，申請塗銷訴外人鄭學
    鍊就系爭建物權利範圍1/2之所有權第一次登記及移轉予訴
    外人馬掬之所有權登記，而原審前開判決，並未命為塗銷登
    記，被上訴人通知上訴人補正，上訴人逾期未為補正等事實
    ，指摘其為不當；或誤就非屬本件前審判決之原審94年度訴
    字第2784號、95年度訴字第3268號裁判，指為係屬本件之前
    審判決，進而指摘參與該事件裁判之本件審判長法官姜素娥
    ，於本件應自行迴避而未迴避，原判決係屬違法，而未具體
    表明合於不適用法規、適用法規不當、或行政訴訟法第243
    條第2項所列各款之情形，難認對原判決之如何違背法令已
    有具體之指摘。依首揭說明，應認其上訴為不合法，應予駁
    回。
四、依行政訴訟法第249條第1項前段、第104條、民事訴訟法第
    95條、第78條，裁定如主文。
中    華    民    國    97    年    3     月    20    日
                    最高行政法院第一庭
                        審判長法官  吳  明  鴻
                              法官  王  德  麟
                              法官  黃  清  光
                              法官  鄭  小  康
                              法官  帥  嘉  寶
以  上  正  本  證  明  與  原  本  無  異
中    華    民    國    97    年    3     月    20    日
                              書記官  阮  思  瑩


司法院資訊處製作；財團法人民間司法改革基金會備份。
